臺灣花蓮地方法院民事裁定　　　　　　 100年度家聲字第62號
聲　請　人　朱倩玲
相　對　人　陳麗雪
上列聲請人聲請處分受監護宣告人之財產事件，本院裁定如下：
    主  文
准聲請人處分受監護宣告之人陳麗雪（女、民國○○年○ 月○○日生
、身分證統一編號：Ｚ000000000號）所有坐落花蓮縣花蓮市○○
段第131地號土地及其上同段第398號建號即門牌號碼花蓮縣花蓮
市○○里○○路293號4樓之2建物。
聲請程序費用由受監護宣告之人陳麗雪之財產負擔。
    理  由
一、聲請意旨略以：聲請人朱倩玲為相對人陳麗雪之母，相對人
    於民國97年10月9 日因腦幹出血性中風合併呼吸衰竭，前經
    鈞院以98年度禁字第24號裁定宣告為禁治產人即受監護宣告
    人，並以99年度監字第21號裁定改定聲請人為其監護人在案
    。茲因相對人為購置坐落於花蓮縣花蓮市○○段第131 地號
    土地及其上同段第398 號建號即門牌號碼花蓮縣花蓮市○○
    路293號4樓之2 建物（下簡稱系爭房地）之貸款尚未清償完
    畢，且需長期僱請看護照料相對人，每月看護費用約新臺幣
    （下同）22,000元，此外尚有不定額之醫療支出，聲請人為
    籌措相對人上開看護、醫療費用及清償貸款，為此依法聲請
    法院准許聲請人處分相對人所有系爭房地等語。
二、按民法總則施行法第4條第2項規定：「民法總則中華民國97
    年5月2日修正之條文施行前，已為禁治產宣告者，視為已為
    監護宣告；繫屬於法院之禁治產事件，其聲請禁治產宣告者
    ，視為聲請監護宣告；聲請撤銷禁治產宣告者，視為聲請撤
    銷監護宣告；並均於修正施行後，適用修正後之規定」；民
    法親屬編施行法第14條之2規定：「中華民國97年5月2 日修
    正之民法親屬編第四章條文施行前所設置之監護人，於修正
    施行後，適用修正後之規定」；民法親屬編施行法第14條之
    3規定：「中華民國97年5月2 日修正之民法親屬編第四章之
    規定，自公布後1年6個月施行」。因此，民法親屬編第四章
    之監護規定已自98年11月23日開始施行，而過去受禁治產宣
    告者視為新修正之「監護宣告」，過去之禁治產人之監護人
    亦須適用新修正之監護規定。次按監護人對於受監護人之財
    產，非為受監護人之利益，不得使用、代為或同意處分。監
    護人代理受監護人處分不動產，非經法院許可，不生效力。
    民法第1101條第1項、第2項第1 款定有明文。上開規定依民
    法第1113條規定於成年人之監護準用之。
三、經查，本件相對人經本院以98年度禁字第24號裁定宣告為禁
    治產人，本院並以99年度監字第21號裁定改定聲請人任相對
    人監護人之事實，有戶籍謄本1 件在卷可稽，本院復依職權
    調取98年度禁字第24號、99年度監字第21號卷宗核閱無誤，
    則於98年11月23日上揭法條生效後，依上揭法條規定內容，
    本件應視為相對人業經為監護宣告，且聲請人向本院聲請准
    許其處分受監護宣告人陳麗雪之不動產，亦應適用修正後之
    相關規定處理，合先敘明。又聲請人主張之事實，業據提出
    戶籍謄本、土地及建物謄本、臺灣土地銀行花蓮分行貸款證
    明及客戶往來帳戶查詢單、印尼薪資表、行政院勞工委員會
    就業安定費催繳通知單、全民健康保險投保單位成立通知書
    各1 份、醫療費用收據數十紙等件為證，堪信為真實。本院
    審酌相對人為購置系爭房地向銀行借款尚餘1,864,900 元本
    金待清償，其日常生活又需仰賴外籍看護照料，每月看護費
    用達22,000元，此外另有不定額之醫療支出，故其每月需支
    出費用金額龐大。且據相對人財產歸屬資料清單所載，其名
    下無存款，僅有系爭房地及汽車1 輛，但該車為西元1991年
    份，車齡已約10年，恐價值不高，縱出售亦難以長期支應相
    對人上開所需費用。又其監護人即聲請人為36年4 月15日出
    生，現已64歲，無工作收入，亦無法分擔費用，以相對人目
    前每月看護、醫療及貸款費用，如不出售系爭房地顯不足長
    期支應其上開支出，是聲請人主張為相對人之利益，有處分
    系爭房地以籌措療養、看護費用及支付相對人貸款之必要，
    尚非無據，故聲請人聲請處分相對人所有系爭房地，核無不
    合，應予准許。
四、末按監護人應以善良管理人之注意，執行監護職務。又監護
    人於執行監護職務時，因故意或過失，致生損害於受監護宣
    告之人者，應負賠償之責。且法院於必要時，得命監護人提
    出監護事務之報告、財產清冊或結算書，檢查監護事務或受
    監護宣告之人之財產狀況。民法第1113條準用同法第1100條
    、第1109條第1 項、第1103條第2 項規定均有明示。本件聲
    請人即監護人處分相對人即受監護宣告人陳麗雪之不動產，
    就處分所得之金錢自應妥適管理，並使用於受監護宣告之人
    照護所需費用，併予敘明。
五、依非訟事件法第21條第1 項、民法第1103條第1 項後段，裁
    定如主文。
中    華    民    國   100    年    8     月     8    日
                  家事法庭      法  官  吳韻馨
以上正本係照原本作成。
如對本裁定抗告，須於裁定送達後10日之不變期間內，向本院提
出抗告狀，並繳納抗告費新臺幣1,000元。
中    華    民    國   100    年    8     月    10    日
                                書記官  陳蓮茹